臺灣雲林地方法院民事判決 
                                    111年度六簡字第210號
原      告  林應宇  

            王書莛  

被      告  陳重宇  
            陸奕凡  
上列當事人間因被告妨害自由案件，原告提起請求損害賠償之附
帶民事訴訟（110年度附民字第433號），經本院刑事庭裁定移送
前來，本院於中華民國111年8月22日言詞辯論終結，判決如下：
　　    主  文
被告應連帶給付原告林應宇40,000元，及被告陳重宇自110年12
月24日起，被告陸奕凡自110年12月25日起，均至清償日止，按
年息5％計算之利息。
被告應連帶給付原告王書莛40,000元，及被告陳重宇自110年12
月24日起，被告陸奕凡自110年12月25日起，均至清償日止，按
年息5％計算之利息。
原告其餘之訴駁回。
本判決第一項、第二項得假執行。
原告其餘假執行之聲請駁回。
   事實及理由
壹、程序方面：
一、按訴狀送達後，原告不得將原訴變更或追加他訴，但請求之
    基礎事實同一、擴張或減縮應受判決事項之聲明者，不在此
    限；上開規定於簡易訴訟程序適用之，民事訴訟法第255 條
    第1 項第2 款、第3 款、第436 條第2 項均有明文。本件原
    告起訴聲明原為：㈠被告應給付原告林應宇新臺幣（下同）5
    00,000元，及自起訴狀繕本之送達翌日起至清償日止按年息
    5％計算之利息。㈡被告應給付原告王書莛500,000元，及自起
    訴狀繕本之送達翌日起至清償日止按年息5％計算之利息等語
    （見附民卷第3 頁、第7頁）；嗣於民國111 年8月22 日本
    院審理時，經與原告當庭確認，變更聲明為請求連帶等語（
    見本院卷第21頁至反面），原告上開所為，經核與前揭規定
    相符，自應予准許，合先敘明。
二、被告等經本院合法通知，均未於言詞辯論期日到場，核無民
    事訴訟法第386 條各款所列情形，爰依原告聲請，由其一造
    辯論而為判決。　　
貳、實體方面：
一、原告起訴主張：被告陳重宇為國華徵信社之員工，被告陸奕
    凡為陳重宇之友人。訴外人張嘉翔因懷疑其配偶原告王書莛
    與原告林應宇有不正常男女關係，遂委由國華徵信社調查。
    緣原告林應宇、王書莛於民國109年11月28日下午5時30分許
    ，入住址設雲林縣○○鄉○○○00號之劍湖山王子大飯店第724號
    房間，被告陳重宇、陸奕凡及訴外人張嘉翔即至劍湖山王子
    大飯店其他房間等候。嗣被告陳重宇與陸奕凡及另3名真實
    姓名、年籍均不詳之成年人，竟基於侵入住宅之犯意聯絡，
    於109年11月29日上午1時20分許，先由不詳之女子撥打飯店
    室內電話予原告林應宇、王書莛，佯裝為飯店服務人員向其
    等佯稱：飯店警衛人員巡邏時發現其等車輛電燈未關，請下
    樓查看云云，被告陳重宇、陸奕凡與前開3名成年人遂於同
    日上午1時40分許，原告趁林應宇、王書莛打開房門下樓查
    看之際，未徵得該租用房間之居住權人原告林應宇或王書莛
    之同意或授權下，擅自侵入該724號房間內，並將原告林應
    宇強制壓制及出言恐嚇限制人身自由，並出言謾罵，原告林
    應宇因前述被告等之行為，導致名譽受損並身心受到驚嚇，
    嚴重影響精神況及造成身體機能失調，及將原告王書莛強制
    關入房內廁所及出言恐嚇限制人身自由，原告王書莛因前述
    被告等之行為，不論身心已不堪負荷，必須前往醫院身心治
    療及領取管制安眠藥方能維持日常生活，為此提起本件損害
    賠償之訴：並聲明：㈠被告應連帶給付原告林應宇500,000元
    ，及自起訴狀繕本之送達翌日起至清償日止按年息5％計算之
    利息。㈡被告應連帶給付原告王書莛500,000元，及自起訴狀
    繕本之送達翌日起至清償日止按年息5％計算之利息。㈢前項
    判決請准供擔保宣告假執行。㈣訴訟費用由被告負擔。
二、被告等人則未於言詞辯論期日到場，亦未提出書狀作何聲明
    或陳述。
三、本院得心證之理由：
㈠、本件原告主張之事實，有本件民事事件所屬刑事案件即本院1
    10年度簡第191號妨害自由刑事案件（下稱系爭刑事案件）
    之刑事判決附卷可參，並經本院依職權調取系爭刑事案件卷
    宗查核無訛，依證據調查之結果，堪信為真實。
㈡、按因故意或過失，不法侵害他人之權利者，負損害賠償責任
    ；數人共同不法侵害他人之權利者，連帶負損害賠償責任；
    不法侵害他人之身體、健康、名譽、自由、信用、隱私、貞
    操，或不法侵害其他人格法益而情節重大者，被害人雖非財
    產上之損害，亦得請求賠償相當之金額，民法第184 條第1 
    項前段、第185 條第1 項及第195 條第1 項前段分別定有明
    文。次按慰撫金之賠償，其核給之標準固與財產上損害之計
    算不同，然非不可斟酌雙方身分資力與加害程度，及其他各
    種情形核定相當之數額（最高法院51年度上字第223號判決
    意旨參照）。經查，原告等因被告前揭無故侵入住宅侵害原
    告等隱私權一節，業經本院認定如前，且原告等因被告等上
    開行為致身心受創甚深，顯見原告等之精神確因被告等不法
    行為而感受相當程度之痛苦，其請求被告等連帶賠償其所受
    非財產上之損害即精神慰撫金，洵屬有據。本院爰審酌原告
    林應宇、王書莛於審理時分别自陳均為大學畢業、案發時分
    别係從事批發、檢驗業務員等語（見本院卷第21頁反面至第
    22頁）；被告陳重宇為高中肄業之教育程度、被告陸奕凡為
    國中肄業之教育程度、均從事服務業（見刑事判決書第2頁
    ），並參酌兩造財產資力（因屬個人隱私，僅予參酌，不予
    揭露），暨兩造之身分、地位、經濟狀況、被告上開加害情
    形等一切情狀，認原告2人各請求500,000元之慰撫金，尚嫌
    過高，應核減為各90,000元，始為允當，逾此部分之請求，
    為無理由，應予駁回。
㈢、末按連帶債務之債權人，得對於債務人中之一人或數人或其
    全體，同時或先後請求全部或一部之給付，民法第273 條第
    1 項定有明文。又因連帶債務人中之一人為清償、代物清償
    、提存、抵銷或混同而債務消滅者，他債務人一同免其責任
    ；債權人向連帶債務人中之一免除債務，而無消滅全部債務
    之意思表示者，除該債務人應分擔之部分外，他債務人仍不
    免其責任；連帶債務人相互間，除法律另有規定或契約另有
    訂定外，應平均分擔義務，民法第274 條、第276 條第1 項
    、第280 條前段分別定有明文。是以，原告與部分共同侵權
    行為人達成和解或調解之金額，若超過該共同侵權行為人應
    分擔之數額，就和解或調解金額內，其他連帶債務人同免其
    責；若和解或調解金額未逾該共同侵權行為人應分擔數額，
    則就該應分擔數額內，其他連帶債務人同免其責。蓋如和解
    或調解金額少於該連帶債務人之應分擔數額，若准債權人得
    向其他連帶債務人請求該差額，則其他連帶債務人得依內部
    分擔比例向該已和解或調解之連帶債務人請求給付，對於該
    已和解或調解之連帶債務人實屬不公。是以，共同侵權行為
    人得免責部分，應以和解或調解金額與應分擔數額中，以其
    範圍較大者為準。查本件被告陳重宇、陸奕凡與訴外人張嘉
    翔之共同侵權行為，致原告2人受有損害，依民法第185 條
    第1 項規定，自應就原告2人所受損害負連帶賠償責任，已
    如前述，又無證據可認被告陳重宇、陸奕凡與訴外人張嘉翔
    相互間曾約定各自之應分擔額，是本件共同侵權行為人共有
    3 人，相互間應平均分擔本件損害賠償責任，其等內部分擔
    額為各3 分之1 ，而原告2人分别得請求之賠償金額90,000
    元，亦如前述，則本件共同侵權行為人各人應賠償之金額即
    為30,000元（計算式：90,000元÷3 =30,000元）。惟原告2
    人已與與訴外人張嘉翔於本院110年度附民字第433號成立和
    解，由訴外人張嘉翔給付100,000元和解等情，此有上開和
    解筆錄在卷可稽，而原告2人已分别取得50,000元，業經被
    告2人於本院審理時陳述在卷（見本院卷第21頁反面），
　　，則依民法第274 條、第276 條第1 項規定，被告陳重宇、
    陸奕凡在訴外人張嘉翔清償範圍內，亦同免責任，至其餘連
    帶債務未全部履行前，依民法第273 條第2 項之規定，全體
    債務人仍負連帶責任，亦即被告仍須負賠償責任。準此，本
    件原告2人應僅得再分别向被告請求連帶給付40,000元（計
    算式：90,000元- 50,000元=40,000 元），逾此範圍，洵非
    有據。
四、從而，原告依侵權行為之法律關係，請求被告應連帶給付原
    告林應宇40,000元，及自起訴狀繕本送達之翌日起即被告陳
    重宇自110年12月24日起，被告陸奕凡自110年12月25日起(
    見附民卷第13頁、第15頁)，均至清償日止按年息5％計算之
    利息；請求被告應連帶給付原告王書莛40,000元，及自起訴
    狀繕本送達之翌日起即被告陳重宇自110年12月24日起，被
    告陸奕凡自110年12月25日起(見附民卷第13頁、第15頁)，
    均至清償日止按年息5％計算之利息，為有理由，應予准許，
    逾此範圍之請求，為無理由，應予駁回。
五、本件事證已臻明確，兩造其餘攻擊防禦方法及舉證，經核均
    與本件判決結果不生影響，爰不一一贅述，附此敘明。
六、本件係民事訴訟法第427條第2項第12款所定適用刑事簡易訴
    訟程序案件之附帶民事訴訟，經裁定移送民事庭之財產權訴
    訟，本院為被告敗訴判決部分，依同法第389條第1項第3款
    之規定，應依職權宣告假執行。原告雖陳明願供擔保聲請宣
    告假執行，惟本院既已依職權宣告假執行，應認原告此部分
    聲請，僅為促請本院為職權發動。至原告敗訴部分，其假執
    行之聲請失所依據，應併予駁回。
七、本件係原告提起刑事附帶民事訴訟，而經本院刑事庭依刑事
    訴訟法第504 條第1 項規定裁定移送前來，無庸繳納裁判費
    。　　　
中    華    民    國    111   年     9     月    5    日
                  斗六簡易庭      法  官  温文昌
上列為正本係照原本作成。
如不服本判決，應於送達後20日內向本院提出上訴狀並表明上訴
理由，如於本判決宣示後送達前提起上訴者，應於判決送達後20
日內補提上訴理由書（須按他造人數附繕本）。　　　　　　　
中　　華　　民　　國　　111 　年　　9 　　月　　6 　　日
                                  書記官  林雅菁